【裁判字號】    99,交聲,1592
【裁判日期】    990407
【裁判案由】    聲明異議
【裁判全文】
臺灣臺中地方法院交通事件裁定        99年度交聲字第1591號
原處分機關  交通部公路總局臺中區監理所臺中市監理站
聲明異議人
即受處分人  甲○○
上列受處分人因違反道路交通管理處罰條例案件，對於交通部公
路總局臺中區監理所臺中市監理站98年12月24日所為之處分（裁
監稽違字第裁61-G9H017054、61-G9H017136號）聲明異議，本院
裁定如下：
    主    文
異議均駁回。
    理  由
一、原處分機關略以：受處分人即異議人甲○○（以下簡稱受處
    分人）所有車牌號碼062-DMA號重機車，在臺中市○○○路○
    段48號前，先後於98年1月5日因「限速50公里、時速64公里
    、超速14公里、未滿20公里」，於98年1月7日因「限速50公
    里、時速66公里、超速16公里、未滿20公里」違規，經臺中
    市警察局交通隊直屬第一分隊掣發中市警交字第G9H017054
    、G9H017136號舉發違反道路交通管理事件通知單，違規單
    通知聯警方均以「新生西路56號」址採寄存送達方式完成送
    達程序。本站於98年12月24日依「新生西路56號」戶籍址寄
    發裁監稽違字第裁61-G9H017054、61-G9H017136號計2件裁
    決書（均依違反道路交通管理處罰條例第40條，處罰鍰共計
    新臺幣（下同）3600元整並記違規點數計2點裁處）等語。
二、受處分人則以：2張違規照片相似度達100％，希望能調閱底
    片，若拍照日期、時段不同，底片應有2張。且拍照時間為
    下班尖峰時段，怎路上皆無其他車輛經過。伊下班時間為17
    時11分，換上便服走至停車場約時12分鐘，由潭子鄉○○路
    出發至旱溪西路距離約12公里，耗時約20至30分鐘，2張違
    規照片時間在下班時間內，應該不會出現在這地點等語，聲
    明異議。
三、按受處分人，不服道路交通管理處罰條例第8條主管機關所
    為之處罰，得於接到裁決書之翌日起20日內，向管轄地方法
    院聲明異議，道路交通管理處罰條例第87條第1項定有明文
    。復按處理違反道路交通管理事件，有關文書送達之程序，
    準用行政程序法送達之規定。違反道路交通管理事件統一裁
    罰標準及處理細則第5條定有明文。而行政程序法中對於文
    書送達，於應受送達人之住居所、事務所或營業所為之。但
    在行政機關辦公處所或他處會晤應受送達人時，得於會晤處
    所為之；於應送達處所不獲會晤應受送達人時，得將文書付
    與有辨別事理能力之同居人、受僱人或應送達處所之接收郵
    件人員；又送達不能依前2條規定為之者，得將文書寄存送
    達地之地方自治或警察機關，並作送達通知書兩份，一份黏
    貼於應受送達人住居所、事務所、營業所或其就業處所門首
    ，另一份交由鄰居轉交或置於該送達處所信箱或其他適當位
    置，以為送達。前項情形，由郵政機關為送達者，得將文書
    寄存於送達地之郵政機關。寄存機關自收受寄存文書之日起
    ，應保存3個月，行政程序法第72條第1項、第73條第1項、
    第74條分別定有明文。行政文書依行政程序法第74條第1項
    規定為寄存送達者，如確已完成文書寄存於地方自治、警察
    機關或郵政機構，並製作送達通知單二份，一份黏貼於送達
    處所之門首，另一份交由鄰居轉交或置於送達處所信箱或其
    他適當位置時，無論應受送達人實際上何時受領文書，均以
    寄存之日期視為收受送達之日期，而發生送達之效力（最高
    行政法院95年度裁字第631號裁定要旨、臺灣高等法院暨所
    屬法院97年法律座談會刑事類提案第42號研討結果可資參照
    ）。又據法院訴訟當事人在途期間標準第4條第1項第2款規
    定，道路交通案件處理辦法第12條規定交通案件聲明異議之
    在途期間扣除，當事人非居住於處罰機關所在之鄉、鎮、市
    （包括縣轄市、省轄市及院轄市），但居住於受理聲明異議
    案件法院之管轄區域者，依本標準第2條第1款中之「地方法
    院在途期間」欄所載日數，扣除在途期間，合先敘明。
四、經查：受處分人自87年3月18日即將戶籍遷入「臺中縣大里
    市○○○路56號」，迄今未遷出，而本件原處分機關於98年
    12月24日為裁決，並將2份裁決書以掛號郵寄至受處分人前
    開戶籍地址，因未獲會晤受處分人，亦無受領文書之同居人
    、受僱人或接收郵件人員，而將各裁決書於98年12月29日辦
    理寄存送達於大里郵局，並作送達通知書2份，1份黏貼於上
    址門首，另1份置於該址信箱或其他適當位置，以為送達等
    情，有受處分人個人基本資料查詢結果及交通部公路總局臺
    中區監理所臺中市監理站送達證書2紙附卷可憑。則揆諸上
    開說明，本件裁決書業於98年12月29日合法送達予受處分人
    ，核無違誤，則聲明異議之20日法定期間，乃自合法送達之
    翌日即同年月30日起算。另受處分人之居住地為臺中縣大里
    市，與原處分機關所在之臺中市並非同一鄉、鎮、市，但其
    居住於本院之管轄區域內，依前揭法院訴訟當事人在途期間
    標準第4條第1項第2款、第2條第1款之規定，在途期間為3日
    ，故受處分人聲明異議之法定期間末日應為99年1月21日，
    受處分人遲至99年3月26日始向原處分機關聲明異議，有聲
    明異議狀上之收文章在卷可憑，足徵本件聲明異議均已逾20
    日之法定期間，且無從補正。從而本件異議為不合法律上之
    程式，揆諸首揭規定，應均予駁回。
五、據上論斷，應依道路交通管理處罰條例第87條第1項、第2項
    、道路交通案件處理辦法第12條、第18條前段規定，裁定如
    主文。
中    華    民    國    99    年    4     月    7     日
                    臺灣臺中地方法院交通法庭
                              法  官  洪俊誠
上正本證明與原本無異。
如不服本裁定，應於送達後五日內，向本院提出抗告狀。
                              書記官  蕭榮峰
中    華    民    國    99    年    4     月    7     日

司法院資訊處製作；財團法人民間司法改革基金會備份。
